臺灣嘉義地方法院民事判決　九十年度訴字第七六○號
　　原　　　告　金展文化事業股份有限公司
　　法定代理人　丙○○
　　被　　　告　乙○○
　　訴訟代理人　甲○○
右當事人間清償債務事件，本院判決如左：
    主    文
被告應給付原告新臺幣壹佰柒拾萬元。
訴訟費用由被告負擔。
    事實及理由
一、程序方面：
    按訴狀送達後，不甚礙被告之攻擊者，原告仍得將原訴變更，民事訴訟法第二百
    五十五條第一項第七款著有明文。又所謂當事人變更係包括原告之變更（王甲乙
    、楊建華、鄭健才三人合著民事訴訟法新論，第三○二頁參考）。查本件原告原
    為丙○○，嗣於訴訟程序進行中變更為金展文化事業股份有限公司（下稱金展公
    司），查其變更前原告丙○○係變更後金展公司之法定代理人，而系爭債務係存
    在金展公司與訴外人甲○○間，被告係甲○○之保證人，且原告係在本院第一次
    準備程序開庭時即已為訴之變更，並不會妨礙被告之攻擊，故原告所為訴之變更
    行為，即無不合。
二、原告主張：
（一）訴外人甲○○於民國八十五年八月三十一日邀被告為保證人，而為金展公司之
      區域代理商，被告保證甲○○在代理期內如有非法行為，願負保證責任，嗣因
      甲○○於八十七年間積欠金展公司貨款新臺幣（下同）一百七十萬元（下稱系
      爭貨款）尚未清償，故依保證之法律關係請求被告清償前揭貨款等語。並聲明
      ：如主文第一項所示。
（二）對被告答辯所為之陳述：(1)訴外人甲○○為金展公司之雲嘉區代理商，進出貨
      方式全是依照代理模式，其並非金展公司之內部員工，而係依業績計算佣金為
      抽佣制，不曾領過金展公司之固定薪資，故甲○○既非金展公司員工，則被告
      所為之保證應屬債務保證，而非人事保證，保證書後半段所載「在代銷期間內
      ，絕對遵守貴公司各項規章制度及活動，誠信服務，如有品行不端等非法行為
      ，保證人願負完全責任」，是對代理商之特別要求，而非以此內容認定被告係
      為人事保證。(2)甲○○亦不否認積欠金展公司系爭貨款，金展公司雖然係以負
      責人丙○○個人名義向本院聲請對甲○○發給支付命令，於支付命令確定後，
      並對甲○○強制執行取得債權憑證，但對甲○○之債權並非由金展公司移轉給
      丙○○，因丙○○實際上為金展公司之負責人，公司雖是債權人，但負責人有
      時名義代替公司行使權利，這是商場上常見的現象，所以並不能以對主債務人
      甲○○行使權利的人是丙○○，即謂金展公司已將對甲○○之債權移轉給丙○
      ○。
      (3)又民法第七百五十六條之八是屬於人事保證規定之範疇，本件是債務保證非
      人事保證，故不適用該條關於時效消滅之規定。再按民法第五百六十一條規定
      ，代辦權（代理權）未定期限者，當事人一方得隨時終止契約，但應於三個月
      前通知對造。本件依據合約內容，並沒有載明代理期限，且兩造迄今均未依法
      通知對方終止契約，故甲○○迄今仍為金展公司之雲嘉區代理商，被告之債務
      保證責任仍舊存在，並無時效消滅之問題。
三、被告則以：
（一）因債權具有相對性，被告為甲○○保證時，乃保證甲○○對金展公司之責任，
      故若有債權債務之關係亦僅存在被告與金展公司間，故本件起訴時之原告為丙
      ○○，因其不具當事人資格，故原告丙○○乃當事人不適格。又原告雖變更為
      金展公司，但丙○○係以個人名義對甲○○向本院聲請支付命令，於支付命令
      確定後，經強制執行取得債權憑證，可知金展公司已將債權移轉給丙○○個人
      ，故被告不用再對金展公司負保證人責任。
（二）民法第七百五十六條之三第三項規定：人事保證未定期間者，自成立之日起有
      效期間為三年。其主要目的乃在避免保證人負擔無期限之責任，則本件被告保
      證責任既自八十五年八月三十一日成立，故其於八十八年八月三十日已免其保
      證責任。再者，民法第七百五十二條規定：約定保證人僅於一定期間內為保證
      者，如債權人於其期間內，對於保證人不為審判上之請求，保證人免其責任。
      故原告逾前揭期間方為請求，應屬無理由。
（三）又保證人於債權人未就主債務人之財產強制執行而無效果前，對於債權人得拒
      絕清償，民法第七百四十五條定有明文。查被告係主債務人甲○○之保證人，
      而非連帶保證人，而原告並未對甲○○為強制執行無效果前，遽對被告求償顯
      無理由等語置辯。並聲明：原告之訴駁回。
三、兩造不爭執之事實：
（一）原告之負責人為丙○○之事實，為被告所不否認，並有原告所提出之營利事業
      登記證、公司執照在卷可參。
（二）訴外人甲○○於八十五年八月三十一日邀同被告為保證人，並簽立保證書，而
      使甲○○成為原告在嘉雲區之代理商，代銷原告之商品，而自八十七年間迄今
      共計積欠原告一百七十萬元貨款等情，為兩造所不爭執，並有原告所提出之保
      證書、本票影本附卷可稽，堪信為真實。
四、得心證之理由：
本件兩造所爭執而應予審究者在於：（一）被告為擔保被保證人甲○○所簽立之保證
書，究屬人事保證或是債務保證？（二）金展公司對甲○○之債權是否移轉予金展公
司之負責人丙○○？（三）被告是否應依保證之法律關係負責清償主債務人所積欠之
貨款？
（一）按民法第七百五十六條之一第一項規定：稱人事保證者，謂當事人約定，一方
      於他方之受僱人將來因職務上之行為而應對他方為損害賠償時，由其代負賠償
      責任之契約。又民法第七百五十二條所謂：約定保證人僅於一定期間內為保證
      者，係指保證人就已確定之債務為保證，而約定一定之保證期間，債權人應於
      該期間內向保證人為請求者而言。至約定就一定期間內所生之債務為保證者，
      其期間僅係決定保證債務之範圍，與上述所指情形有間，自無該條之適用（七
      十七年度臺上字第一二○七號判決意旨參照）。換言之，人事保證係一方所保
      證之被保證人受僱於他方，方有民法人事保證章節之適用，再者，民法第七百
      五十二條所規範者係保證人就已確定之債務為保證，且約定一定之保證期間者
      ，若係約定就一定期間內所生之債務而為保證者，並無該條之適用。是以本件
      被告固辯稱：依據伊為擔保甲○○代銷原告商品所簽立之保證書上所載：茲保
      證甲○○服務原告公司為嘉雲區代理商，在代理期間內，絕對遵守金展公司各
      項規章制度及活動，誠信服務，如有品行不端等非法行為，保證人願負完全責
      任。觀之，此保證乃係民法上之人事保證，則依民法人事保證之規定，人事保
      證未定期間者，自成立之日起有效期限為三年，故被告為訴外人甲○○所為之
      人事保證已於八十八年八月三十日屆至，被告以不再對甲○○向金展公司負保
      證之責，況依同法第七百五十二條之規定，金展公司未於被告為保證期間內，
      向被告為審判上之請求，保證人（即被告）免其責任云云。然查，本件主債務
      人甲○○係金展公司之區域代理商，而非受僱於金展公司，為被告所不否認，
      已如前述，且依該保證書之內容所載，被告所擔保者係甲○○在代銷期間內之
      非法行為，願負保證之責，簡言之，被告係就甲○○於一定期間內所生之債務
      為擔保，故依前揭說明，主債務人甲○○既非受僱於原告公司，且被告係就一
      定期間所生債務而為保證，則被告僅依保證書上之文字，認其乃為人事保證顯
      屬誤會，再者被告所保證者既係一定期間所生之債務，則不適用民法第七百五
      十二條之規定，故被告前開所辯，顯不足採。
（二）次按債權之讓與，非經讓與人或受讓人通知債務人，對於債務人不生效力，民
      法第二百九十七條定有明文。又債權讓與之通知，為讓與人或受讓人向債務人
      通知債權讓與事實之行為，其性質為觀念通知（最高法院二十八年上字第一二
      八四號判例意旨參照）。故債權讓與首先在讓與人與受讓人間需有債權讓與之
      事實行為存在，才需通知債務人。是被告復辯稱：金展公司已將對甲○○之一
      百七十萬元債權移轉予其負責人丙○○，因丙○○以個人名義向本院聲請准予
      對甲○○所簽發給原告之本票為強制執行，於獲得准許後，並對甲○○為強制
      執行，取得債權憑證，故被告無庸再對甲○○向金展公司負保證之責云云，但
      為原告所否認，主張：丙○○僅係代替金展公司行使權利等語。經查，金展公
      司負責人丙○○持甲○○所簽發之本票向本院聲請裁定准予強制執行，並於強
      制執行程序終結後取得債權憑證等情，為兩造所不爭執，且有原告所提出之八
      十九年度票字第一○四號民事裁定、本院嘉院興民字第二三二三號債權憑證附
      卷可憑，然依前揭說明債權移轉應將債權移轉之事實通知債務人方能生效，則
      本件原告除否認未將債權轉予公司負責人丙○○個人外，更無為移轉債權之通
      知，再者公司負責人對外雖代表公司，但應以公司名義為之，然衡以社會常情
      時有以既為公司負責人，則以負責人個人名義對外代表公司行使權利等情觀之
      ，原告前揭主張應屬可採，是以被告所辯：金展公司已將債權移轉予其負責人
      丙○○，被告即可不負保證之責云云，顯不足採。
（三）再按保證人之權利，除法律另有規定外，不得預先拋棄；保證人於債權人未就
      主債務人之財產強制執行而無效果前，對於債權人得拒絕清償；保證人拋棄第
      七百四十五條之權利者，保證人即不得再主張該條之權利，民法第七百三十九
      條之一、第七百四十五條、第七百四十六條第一款分別定有明文。是以保證人
      之權利原則上不得預先拋棄，但法律另有規定者則不在此限，而先訴抗辯權則
      屬法律規定保證人得事先拋棄之權利。查：依據本件保證書上載明「‧‧‧保
      證人願負完全責任，絕無異議。併聲明拋棄優先抗辯權。」可知被告在簽立此
      保證書時即已預先拋棄先訴抗辯權，故被告辯稱原告在未向主債務人甲○○請
      之財產強制執行而無效果前，不得向其請求，亦無足採。況原告業已以負責人
      丙○○名義對甲○○強制執行無效果，而取得債權憑證，已如前述。
（四）綜上所述，原告依據保證之法律關係向被告請求給付一百七十萬元，為有理由
      ，應予准許。
五、兩造其餘主張及攻擊，經核與判決之結果並無影響，爰不一一論述，併此敘明。
六、結論：原告之訴為有理由，依民事訴訟法第七十八條，判決如主文。
中　　　華　　　民　　　國　　九十一　　年　　　五　　　月　　　七　　　日
~B臺灣嘉義地方法院民事第一庭
~B    審判長法官  曾文欣
~B    法      官  洪嘉蘭
~B　　法　　　官　朱美璘
右為正本係照原本作成
如對本判決上訴須於判決送達後廿日內向本院提出上訴狀
中　　　華　　　民　　　國　　九十一　　年　　　五　　　月　　　七　　　日
~B　　書　記　官　沈育坤
